臺灣臺中地方法院民事判決  
111年度中簡字第1003號
原      告  吳靜怡  

被      告  岳友利  

訴訟代理人  許政文  
複代理人    江政道  
上列被告因過失傷害案件（本院110年度交簡字第33號），經原
告提起刑事附帶民事訴訟請求損害賠償（本院110年度交附民字
第166號），由本院刑事庭裁定移送前來，本院於民國111年7月1
2日言詞辯論終結，判決如下：
    主  文
被告應給付原告新臺幣參拾參萬零壹佰捌拾元，及自民國一百一
十年六月二十四日起至清償日止，按週年利率百分之五計算之利
息。
原告其餘之訴駁回。
本判決原告勝訴部分得假執行。但被告以新臺幣參拾參萬零壹佰
捌拾元為原告預供擔保後，得免為假執行。
    事實及理由
一、原告主張：被告於民國109年3月15日20時25分許，駕駛車牌
    號碼000-0000號自小客車，沿國道1號高速公路由北往南方
    向，行駛至南向173.7公里之減速車道處時，本應注意車前
    狀況，並隨時採取必要之安全措施，而被告疏未注意車前狀
    況，適原告駕駛車牌號碼000-0000號自小客車（下稱系爭車
    輛），因塞車而於被告前方停等，系爭車輛之後車尾遂遭被
    告所駕自小客車之前車頭碰撞，造成原告受有頭部損傷、輕
    微腦震盪、左側髖部挫傷等傷害。業經原告依法提起刑事告
    訴，並經檢察官提起公訴，經本院刑事庭以110年度交簡字
    第33號判決在案，爰依侵權行為之法律關係，請求被告賠償
    ：㈠醫療費用新臺幣（下同）2萬1820元。㈡不能工作之損失1
    9萬2000元。㈢精神慰撫金30萬元，共計51萬3820元等語。並
    聲明：⒈被告應給付原告51萬3820元，及自起訴狀繕本送達
    之翌日起至清償日止，按週年利率百分之5計算之利息。⒉願
    供擔保，請准宣告假執行。
二、被告則以：對刑事案件之認定沒有意見，惟其認為原告請求
    精神疾病之醫療費用及不能工作之損失，與本件事故並無關
    聯，是上開部分應予扣除，且精神慰撫金請求過高，請求法
    院酌減至1萬元等語，資為抗辯。並聲明：⒈原告之訴駁回。
    ⒉如受不利判決，願供擔保請准宣告免為假執行。
三、得心證之理由：
　㈠原告主張被告於109年3月15日20時25分許，駕駛自小客車，
    沿國道1號高速公路由北往南方向，行駛至南向173.7公里之
    減速車道處時，因被告疏未注意車前狀況，適原告駕駛系爭
    車輛，因塞車而於被告前方停等，系爭車輛之後車尾遂遭被
    告所駕自小客車之前車頭碰撞，造成原告受有頭部損傷、輕
    微腦震盪、左側髖部挫傷等傷害，業據本院110年度交簡字
    第33號刑事判決認定在案，復為被告所不爭執（見本院卷第
    47頁），堪信為真正。
　㈡按因故意或過失，不法侵害他人之權利者，負損害賠償責任
    。汽車、機車或其他非依軌道行駛之動力車輛，在使用中加
    損害於他人者，駕駛人應賠償因此所生之損害。不法侵害他
    人之身體或健康者，對於被害人因此喪失或減少勞動能力或
    增加生活上之需要時，應負損害賠償責任。不法侵害他人之
    身體、健康、名譽、自由、信用、隱私、貞操，或不法侵害
    其他人格法益而情節重大者，被害人雖非財產上之損害，亦
    得請求賠償相當之金額。民法第184條第1項前段、第191 條
    之2前段、第193條第1項及第195條第1項分別定有明文。被
    告駕車之過失行為致原告受有上開損害，二者間具有相當因
    果關係，已如前述，原告依據侵權行為之法律關係請求被告
    賠償所受損害，洵屬正當，應予准許。茲就原告請求被告賠
    償之項目及金額是否有據，分別說明如下：
　⒈醫療費用：
　　原告主張其因本件事故支出醫療費用2萬1820元等語，並提
    出臺中榮民總醫院醫療費用收據（見交附民卷第19至91頁）
    。惟損害賠償之債，以有損害之發生及有責任原因之事實，
    並二者之間，有相當因果關係為成立要件（參見最高法院48
    年台上字第481號判決意旨）。經查，原告因本件事故受有
    輕微腦震盪、左側髖部挫傷等傷害，原告自109年3月18日起
    至111年5月11日，至臺中榮民總醫院神經外科就醫之醫療費
    用1萬2180元，核屬有據，應予准許。至於原告主張其受有
    適應障礙混合呈現焦慮與憂鬱之精神疾病，非本件事故所受
    之傷害，與本件事故並無相當因果關係，其因此原告至臺中
    榮民總醫院精神科治療之醫療費用，自非本件事故所受損害
    ，此部分請求，不應准許。
  ⒉不能工作之損失：
　　原告主張其從事美容美髮工作，因本件事故發生後，醫師建
    議休養8個月，以每月固定薪資2萬4000元計，共受有19萬20
    00元不能工作之損失（計算式：2萬4000元×8個月＝19萬2000
    元）等語。經查，原告在本件事故發生後，曾至臺中榮民總
    醫院之神經外科就醫，而醫師就此傷害之處置意見，係建議
    自109年3月18日起休養7個月，並有臺中榮民總醫院110年3
    月15日、111年5月11日之診斷證明書（見交附民卷第97頁、
    本院卷第111頁）在卷可證，是原告無法工作之期間共計7個
    月，其請求不能工作之損失為16萬8000元（計算式：2萬400
    0元×7個月＝16萬8000元），應為可採。至於原告另至臺中榮
    民總醫院之精神科治療，經醫師建議休養1個月而不能工作
    之損失，與本件事故無相當因果關係，已如前述，故此部分
    之請求，並無理由，不應准許。
　⒊精神慰撫金：
　　按慰撫金之賠償須以人格權遭遇侵害，使精神上受有痛苦為
    必要，其核給之標準固與財產上損害之計算不同，然非不可
    斟酌雙方身分資力與加害程度，及其他各種情形核定相當之
    數額（最高法院51年台上字第223號判決意旨參照）。亦即
    非財產上損害賠償，應以實際加害之情形、加害之程度、被
    害人所受精神上痛苦之程度、賠償權利人之身分、地位、經
    濟能力綜合判斷之。原告因被告之傷害行為致受有輕微腦震
    盪、左側髖部挫傷之傷害，其身體及精神受有相當之痛苦，
    其請求賠償非財產上之損害，核屬有據。經查，原告為國中
    畢業，原從事美髮工作，月收入約2萬4000元，本件事故發
    生後乃從事臨時工，名下無財產；被告為大學畢業，於三商
    美邦擔任保險業務員，108至109年度之所得分別為117萬510
    元、125萬2502元，名下無不動產，僅有汽車1台，業據兩造
    陳述在卷（見本院卷第46、58頁），並有稅務電子閘門財產
    調件明細表（見本院卷第29至39頁）存卷可稽。本院審酌兩
    造之身分地位、經濟能力、被告加害情形、原告所受傷勢及
    精神上痛苦程度等一切情狀，認原告請求30萬元精神慰撫金
    ，尚嫌過高，應予酌減為15萬元，始為適當，原告逾此範圍
    之請求，則屬無據。
　⒋是以此為計，則被告賠償金額應為33萬180元（計算式：1萬2
    180元＋16萬8000元＋15萬元＝33萬180元）。
　㈢末按給付無確定期限者，債務人於債權人得請求給付時，經
    其催告而未為給付，自受催告時起，負遲延責任。其經債權
    人起訴而送達訴狀，或依督促程序送達支付命令，或為其他
    相類之行為者，與催告有同一之效力；又遲延之債務，以支
    付金錢為標的者，債權人得請求依法定利率計算之遲延利息
    。但約定利率較高者，仍從其約定利率；應付利息之債務，
    其利率未經約定，亦無法律可據者，週年利率為百分之5，
    民法第229條第2項、第233條第1項及第203條分別定有明文
    。本件原告對被告之侵權行為損害賠償債權，核屬無確定期
    限之給付，自應經原告之催告而未為給付，被告始負遲延責
    任。準此，原告請求被告自起訴狀繕本送達之翌日即110年6
    月24日（送達證書見交附民卷第99頁）起，按週年利率百分
    之5計付遲延利息，核無不合。
四、綜上所述，原告依侵權行為之法律關係，請求被告給付33萬
    180元，及自110年6月24日起至清償日止，按週年利率百分
    之5計算之遲延利息，為有理由，應予准許；逾此範圍之請
    求，為無理由，應予駁回。
五、因本案事證已臻明確，兩造其餘主張陳述及所提之證據，均
    毋庸再予審酌，附此敘明。
六、本判決原告勝訴部分，係本院就民事訴訟法第427條第1項所
    定訴訟適用簡易程序而為被告敗訴判決，應依同法第389條
    第1項第3款規定，依職權宣告假執行。又被告陳明願供擔保
    免為假執行，經核並無不合，爰酌定相當擔保金額宣告之。
七、本件原告係於刑事訴訟程序提起民事訴訟，經本院刑事庭裁
    定移送前來，依刑事訴訟法第504條第1項規定，無庸繳納裁
    判費，且本件訴訟繫屬期間亦未增生訴訟費用事項，故無訴
    訟費用負擔問題，併予敘明。
中　　華　　民　　國　　111 　年　　 7 　月　　 26　　日
                      臺灣臺中地方法院臺中簡易庭
                                  法　官　吳蕙玟
以上正本係照原本作成。
如不服本判決，應於送達後20日內，向本院提出上訴狀並表明上
訴理由，如於本判決宣示後送達前提起上訴者，應於判決送達後
20日內補提上訴理由書（須附繕本）。如委任律師提起上訴者，
應一併繳納上訴審裁判費。
中　　華　　民　　國　　111 　年　　7 　　月　　26　　日
                                  書記官　楊思賢